臺灣花蓮地方法院民事裁定
111年度監宣字第81號
聲  請  人  林文忠  

代  理  人  張秉正律師（法律扶助）
相  對  人  羅阿岡  



關  係  人  花蓮縣政府

法定代理人  徐榛蔚  
關  係  人  林文雄  

            林淑梅  

            林淑珠  


上列當事人間聲請監護宣告事件，本院裁定如下：
    主  文
宣告羅阿岡（女，民國○○○年○月○○日生，身分證統一編號：Z000
000000號）為受監護宣告之人。
選定聲請人為相對人之監護人。
指定關係人花蓮縣政府為會同開具財產清冊之人。
程序費用由相對人負擔。
    理  由
一、聲請意旨略以：聲請人為相對人之子，相對人因失智症伴有
    行為障礙，致不能為意思表示或受意思表示，亦不能辨識其
    意思表示之效果，已達受監護宣告之程度，爰依民法第14條
    及家事事件法第164條等規定，聲請准予對相對人為監護宣
    告，並選定聲請人為其監護人，及指定關係人花蓮縣政府為
    會同開具財產清冊之人等語。
二、按對於因精神障礙或其他心智缺陷，致不能為意思表示或受
    意思表示，或不能辨識其意思表示之效果者，法院得因本人
    、配偶、四親等內之親屬、最近一年有同居事實之其他親屬
    、檢察官、主管機關、社會福利機構、輔助人、意定監護受
    任人或其他利害關係人之聲請，為監護之宣告，民法第14條
    第1項定有明文。
三、經查，聲請人上開主張，業據其提出戶籍謄本、國軍花蓮總
    醫院附設民眾診療服務處診斷證明書、身心障礙證明、臺灣
    基督教門諾會醫療財團法人門諾醫院診斷證明書、親屬系統
    表、戶籍登記簿、除戶謄本為證。而本院於民國111年6月30
    日在鑑定人洪曜醫師前訊問相對人，相對人躺臥在床、插鼻
    胃管、包尿布、無法回應指令。又經鑑定人鑑定後認：鑑定
    當日相對人生命徵候正常，坐輪椅被推入診間，包尿布，對
    叫喚少有回應，偶爾睜開眼睛，喪失語言及行動能力，認知
    功能重度退化。進食、洗澡等日常生活需全部仰賴他人協助
    ，無管理處分自己財產之能力，一般生活功能及社交能力嚴
    重退化，屬於重度失智。認相對人因重度失智症之精神障礙
    ，而完全不能為意思表示或受意思表示，或辨識其意思表示
    效果，且恢復至其過往正常狀態之可能性低等語，此有臺灣
    基督教門諾會醫療財團法人門諾醫院精神鑑定報告書在卷足
    按（見本院卷第109頁至第113頁）。是本院依上開事證及鑑
    定人意見，認相對人因罹患上開疾病，已達不能為意思表示
    或受意思表示，及不能辨識其意思表示效果之程度，故聲請
    人聲請本件監護宣告為有理由，應予准許，爰依法宣告相對
    人為受監護宣告之人。
四、另聲請人聲請選定其為監護人，指定關係人花蓮縣政府為會
    同開具財產清冊之人部分，本院囑託維安社會工作師事務所
    訪視聲請人及相對人，據覆略以：聲請人為相對人之子，目
    前穩定就業中，自相對人罹患失智症入住醫院及養護機構以
    來，除由花蓮縣政府補助安置機構費用外，所餘醫療與照護
    費用均由聲請人負擔，相對人其餘子女均未支付照護費用。
    相對人目前安置於花蓮縣私立吉豐老人養護所，為機構式照
    顧，相對人使用鼻胃管、尿布，生活無法自理，需他人24小
    時照顧，受照顧情形良好。聲請人目前身心狀況良好，有穩
    定工作及收入，對擔任監護人有積極意願，對相對人之身心
    狀況尚能掌握，且過去對相對人無不利事由，經評估並無不
    適任監護人之情事，建議由聲請人擔任監護人等語（見本院
    卷第99頁至第105頁）。本院審酌上開訪視報告內容，及聲
    請人為相對人之子，長期穩定支付相對人安置於機構之費用
    ，相對人受照顧狀況亦屬良好，若能以此作為相對人未來照
    顧狀況之基礎，亦屬對相對人有利，由聲請人擔任相對人之
    監護人，應屬妥適。又相對人除由聲請人擔任監護人外，相
    對人之配偶已歿，有除戶謄本在卷可參（見本院卷第65頁）
    ，其餘子女即關係人林文雄、林淑梅、林淑珠與聲請人關係
    疏離，甚至將來可能有扶養請求之爭執。為維護相對人之權
    益考量，實需公正之第三人擔任會同開具財產清冊之人。而
    本院函詢花蓮縣政府，就是否同意擔任本件會同開具財產清
    冊之人表示意見，雖據花蓮縣政府以111年8月4日府社福字
    第1110154213號函文表示相對人尚有其他子女，建議優先選
    任相對人子女為會同開具財產清冊之人，協助維護相關權益
    等語（見本院卷第121頁），惟相對人其餘子女與其關係疏
    離且有潛在爭執可能，客觀上難認適合擔任會同開具財產清
    冊之人，而花蓮縣政府為社會福利之主管機關，應能以其所
    轄資源及專業人力，公正並完整地開具相對人之財產清冊。
    本院認聲請人聲請選定其擔任相對人羅阿岡之監護人，並指
    定關係人花蓮縣政府擔任會同開具財產清冊之人，符合受監
    護宣告人之最佳利益，核無不當。爰選定聲請人擔任受監護
    宣告人之監護人，並指定關係人花蓮縣政府擔任會同開具財
    產清冊之人。
五、依家事事件法第164條第2項，裁定如主文。
中　　華　　民　　國　　111 　年　　9 　　月　　 2　　日
                  家事法庭    法  官　  何効鋼
以上正本係照原本作成。
如對本裁定抗告，須於裁定送達後10日之不變期間內，向本院提
出抗告狀，並繳納抗告費新臺幣1,000元。
中　　華　　民　　國　　111 　年　　9 　　月　　2 　　日
                              書記官    蔡昀蓁